臺北高等行政法院簡易判決　　　　　　　　　　　　　九十年度簡字第七九七七號
　　原　　　告　甲○○
　　被　　　告　台北縣政府
　　代　表　人　蘇貞昌縣長）.
右當事人間因補習及進修教育法事件，原告不服教育部中華民國九十年十月二十五日
台（九○）訴字第九○○八一九九五號訴願決定，提起行政訴訟。本院判決如左：
　　主  文
原告之訴駁回。
訴訟費用由原告負擔。
　　事  實
一、事實概要：
    原告未經核准立案，擅自於台北縣新店市○○路一三五號二樓設立「德華家教」
    招生授課。經被告於民國（下同）九十年二月十六日前現場稽查屬實，曾以九十
    年二月二十七日九十北府教社字第○七○八○六號函，促請其立即停止一切招生
    授課活動，並以九十年三月五日九十北府教社字第○七六四三六號公告周知各在
    案。惟原告仍然繼續招生授課，案經被告於九十年三月三十日前往現場查證屬實
    並拍照存證，被告乃依補習及進修教育法第二十四條規定，於九十年四月十日以
    九十北府教社字第一二七六六○號函處其負責人（即原告）新台幣（下同）五萬
    元整罰鍰。原告不服，提起訴願，經遭駁回，遂向本院提起行政訴訟。
二、兩造聲明：
　(一)原告聲明求為判決：
    原處分撤銷。
　(二)被告聲明求為判決：
    原告之訴駁回。
三、兩造之陳述：
　(一)原告主張之理由：
    1.原告依據補習及進修教育法立案招生授課，於九十年三月前後數次以電話或親
      自前往教育部詢問立案程序事宜。原告於九十年三月二十日曾親自前往被告所
      屬教育局使用管理科，辦理立案程序中之房屋使用執照事項，並取得收文號碼
      為六五七號之收文證明乙紙；為了更確定清楚後續之辦理程序，當天更親自拜
      訪教育科陳全通科長，向其說明辦理立案之進度，並詢問後續之辦理程序。陳
      全通科長即口頭告知：「只要你有心來辦立案，我們就不會開立罰單。」原告
      以科長之承諾為安，並顧及學生之課業進度，故仍授課中。未料，十天後被告
      所屬教育局又前來查證，並於九十年四月十日函處原告五萬元罰鍰。
    2.檢具被告所屬消防局九十年七月九日九十北消使字第二○六二四號函、被告所
      屬工務局九十年八月二十三日九十北工建字第Ｃ六一二─一號函、被告九十一
      年二月二十二日北府工建字第○九一○○一九○七四號函，足證原告確實早已
      於九十年七月起即已進行申請執照立案，絕非被告所稱「因未見原告提出具體
      有效之申請資料，原告顯有意觸犯法規．．．」。
    3.原告因不諳立案過程之繁複，不但親自前往辦理房屋使用執照、並請教教育局
      陳全通科長；又為慎重其事，委請代理人林偉經營之李江山建築師事務所代辦
      立案事宜，據稱目前公文已在內政部進行中。原告辦理立案之決心明確，惟因
      立案過程過於繁複，又經相關經辦人之誤導，致使原告立案之路困難重重，請
      撤銷原處分云云。
　(二)被告主張之理由：
    1.原告未經核准立案及擅自招生授課經查屬實，被告於九十年二月二十七日九十
      北府教社字第○七○八○六號函取締在案，並於九十年三月五日九十北府教社
      字第○七六四三六號公告周知，另於九十年二月十六日至現場稽查屬實，原告
      仍繼續招生授課，無視政府與法令之規範，被告乃依補習及進修教育法第二十
      四條規定，處其負責人即原告五萬元罰鍰，應無不當。
    2.原告訴稱「因不諳立案過程．．．，據稱目前公文已在內政部進行中。」，惟
      經被告至現場稽查，該班已明顯掛立招牌對外招生，且未經核准立案前均不得
      招生，因未見原告提出具體有效之申請資料，原告顯有意觸犯法規，被告應本
      權責依法裁處，以維護本縣縣民權益及學童安全。
　　理  由
一、按「未依法申請核准立案，而以補習班或類似補習班名義擅自招生者，由直轄市
    、縣（市）主管教育行政機關命其立即停辦，並公告之；其所使用之器材、設備
    得沒入；其負責人處新台幣五萬元以上二十五萬元以下罰鍰；經處罰鍰後仍不遵
    令停辦者，得按日連續處罰。依前項規定所處之罰鍰，經限期繳納，屆期仍未繳
    納者，由直轄市、縣（市）主管教育行政機關移送強制執行。」為補習及進修教
    育法第二十四條所明定。
二、經查本件原告未經核准立案，擅自於台北縣新店市○○路一三五號二樓設立「德
    華家教」招生授課。經被告於九十年二月十六日前現場稽查屬實，曾以九十年二
    月二十七日九十北府教社字第○七○八○六號函，促請其立即停止一切招生授課
    活動，並以九十年三月五日九十北府教社字第○七六四三六號公告周知各在案。
    惟原告仍然繼續招生授課，案經被告於九十年三月三十日前往現場查證屬實並拍
    照存證，有業經原告簽名之九十年二月十六日及九十年三月三十日「台北縣政府
    教育局辦理未立案補習班調查報告表」、現場照片及相關文件、證據等影本附卷
    可稽，事實極為明確。被告爰於九十年四月十日以九十北府教社字第一二七六六
    ○號函，依補習及進修教育法第二十四條規定，處原告五萬元之罰鍰，並無不合
    。至所訴「原告親自至被告所屬教育局詢問立案程序事宜，並向其說明辦理立案
    之進度。原告以科長之承諾並顧及學生之課業進度，仍授課中，未料，被告於九
    十年四月十日科處原告五萬元罰款，本人誠心辦理立案程序，惟因立案過程過於
    繁複，且經相關人員之誤導，致使原告立案之路困難重重。」一節，業經被告查
    明，於九十年六月六日以九十北府教社字第二○三二一六號函復略以：「訴願人
    在訴願書中聲稱『立即申請相關資料．．．應給予期限辦理立案相關事宜』，惟
    經本府至現場稽查，該班已明顯掛立招牌，且未經核准立案前均不得招生，因未
    見訴願人提出具體有效之申請立案資料，及未停止課輔行為，本府應本權責依法
    裁處，以維護本縣民眾權益及學童安全。」在案。從而，原處分處原告五萬元罰
    鍰，並無不合，訴願決定予以維持，亦稱妥適。原告徒執前詞，訴請撤銷，為無
    理由，應予駁回。
據上論結，本件原告之訴為無理由，爰依行政訴訟法第二百三十六條、第一百九十五
條第一項後段、第九十八條第三項前段，判決如主文。
中　　華　　民　　國　　九十一　　　年　　　十二　　　月　　三十一　　　日
                     臺 北 高 等 行 政 法 院   第 七 庭
                                                    法  官　林金本
右為正本係照原本作成。
本件以訴訟事件所涉及之法律見解具有原則性者為限，始得於本判決送達後二十日內
向本院提出上訴狀並表明上訴理由，如已於本判決宣示後送達前提起上訴者，應於判
決送達後二十日內補具上訴理由（均按他造人數附繕本），且經最高行政法院許可後
方得上訴。
中　　華　　民　　國　　九十一　　　年　　　十二　　　月　　三十一　　　日
            　　　　　　　　　　　　　　    　      書記官  簡信滇
